臺灣高等法院刑事裁定
110年度抗字第461號
抗  告  人  
即  被  告  陳昌宏


上列抗告人即被告因沒入保證金案件，不服臺灣桃園地方法院中
華民國110年2月22日裁定（107年度訴字第1030號），提起抗告
，本院裁定如下：
    主  文
抗告駁回。                                              
    理  由
一、刑事訴訟法第403條第2項所載非當事人，固須受有裁定始得
    抗告，至當事人則因其與本案具有利害關係，依照同條第1
    項，對於法院所為裁定有所不服，若無特別規定，即屬有權
    抗告，並不以其本身所受的裁定為限。本件抗告人雖非具保
    人，但其與本案具有利害關係，自得提起抗告，合先說明。
二、原裁定意旨略以：被告甲○○因違反組織犯罪防制條例等案件
    ，前經原審法院指定保證金額新臺幣（下同）20萬元，由具
    保人陳隆銓為被告繳納現金後，已將被告釋放。茲因被告經
    合法傳喚，無正當理由未到庭，復經拘提未果，具保人亦未
    偕同被告到庭，有刑事被告保證書、國庫存款收款書、原審
    法院送達證書、審判筆錄、拘票及報告書、本院在監在押簡
    表在卷可稽，顯見被告已逃匿，揆諸上開規定，應依法沒入
    具保人繳納之保證金20萬元及實收利息等語。
三、抗告意旨略以：抗告人即被告（下稱被告）於民國109年9月
    24日、109年12月2日之原審審理期日，均因生病前往醫院診
    治，有陳報狀、就醫證明可資佐證。又警方於110年1月6日
    、110年1月11日、110年1月16日前往拘提，皆是白天外出工
    作時段，且警方於拘提末日尚未到期之110年1月18日即向法
    院報告拘提未果，顯然便宜行事。綜上，被告並未故意逃匿
    ，法院不得裁定沒入具保人繳納之保證金20萬元及實收利息
    等語。
四、按具保之被告逃匿者，應命具保人繳納指定之保證金額，並
    沒入之；不繳納者，強制執行；保證金已繳納者，沒入之；
    沒入保證金，以法院之裁定行之，刑事訴訟法第118條第1項
    、第121條第1項分別定有明文。又刑事被告的具保，係以命
    具保人提出保證書及繳納相當保證金方式，為羈押的替代手
    段，繳納保證金的目的在擔保被告按時出庭或接受執行，使
    訴訟程序得以順利進行。
五、經查：
  ㈠抗告人因違反組織犯罪防制條例等案件，經檢察官提起公訴
    （臺灣桃園地方檢察署107年度少連偵字第299、302號），
    由原審法院以107年度訴字第1030號案件審理中。
  　⒈原審法院排定109年9月24日進行審理程序：
　　  ⑴該庭期之傳票業已合法送達抗告人、辯護人、具保人陳
        隆銓（已註明：請偕同被告甲○○到庭，否則沒入保證金
        ），惟被告、具保人均未到庭等情，有送達證書、109
        年9月24日刑事報到單、審理筆錄附卷可稽（見原審卷
        三第127至131、189、191頁）。
　　  ⑵雖辯護人於當庭陳稱：被告甲○○今天早上聯絡我，稱他
        發高燒到39度，要去醫院，今日無法到庭，代他請假等
        語。然被告、辯護人於庭後提出陳報狀所附診斷證明書
        、藥袋封面（見原審卷三第245、247頁），均未見就診
        之日期，經承審法官命補正被告就診日期未果（見原審
        卷三第276頁）。是被告於本次庭期是否有正當理由而
        未到庭，已有疑義。
　  ⒉原審法院改定109年12月2日進行審理程序：　　
　　  ⑴該庭期之傳票業已合法送達抗告人、辯護人、具保人（
        已註明：請偕同被告甲○○到庭，否則沒入保證金），惟
        被告、具保人均未到庭等情，有送達證書、109年12月2
        4日刑事報到單、審理筆錄附卷可稽（見原審卷三第263
        至267、273、275至276頁）。　　
　　  ⑵雖承辦股書記官於當日庭前接獲被告之弟弟來電稱：被
        告之癲癇發作、昏倒，現在要去醫院，不能去開庭等情
        （見本院卷三第271頁之公務電話紀錄）；及辯護人當
        庭稱：被告今天突然癲癇發作等語。嗣經被告、辯護人
        提出陳報狀、天成醫院診斷證明書、急診醫療費用收據
        、藥袋封面為證（見原審卷三第313至319頁）。惟據原
        審法院調閱被告之109年12月2日急診病歷（見原審卷三
        第393至400頁），查知護理評估表上各項記載為通暢、
        正常、清楚；護理紀錄單記載：現視病人面部協調對稱
        、急診醫師診視病人，表示可先開藥返家服藥控制；且
        被告於10時33分入院、10時45分出院等情。
　　  ⑶再對照被告於109年10月6日確因癲癇發作，以救護車送
        入醫院後，一連串之血液生化檢查、CT檢查、X光檢查
        等，有病歷資料在卷可查（見原審卷三第327至351頁）
        。是以，承審法官認被告於109年12月2日並非癲癇發作
        ，為逃避開庭前往急診拿藥，並非無據，被告無正當理
        由未到庭，應堪認定。
  　⒊又原審法院依法進行拘提被告之程序，並出具拘票、記載
      「110年1月29日以前拘提到案」，司法警察先後於110年1
      月6日、110年1月11日、110年1月16日前往被告之住居所
      進行拘提未獲等情（見原審卷三第435至441頁），顯然被
      告經傳喚、拘提均未到庭。
　㈡綜上所述，由上開之傳拘被告、向醫院調閱急診病歷等過程
    ，參以被告、具保人並未在監在押，被告及具保人之戶籍資
    料查詢（見原審卷三第449至457頁），堪足認定被告經合法
    傳喚，無正當理由未到庭，復經拘提未果，被告顯然故意逃
    匿。又原審法院合法傳喚具保人，具保人亦未偕同被告到庭
    ，已如前述，是依前揭之規定，被告顯已逃匿，即得沒入具
    保人已繳納之保證金，原審以被告確已逃匿，依職權沒入保
    證金，於法並無違誤。是被告猶執前詞提起抗告，指摘原裁
    定不當，為無理由，應予駁回。
五、據上論斷，應依刑事訴訟法第412 條，裁定如主文。
中　　華　　民　　國　　110 　年　　3 　　月　　31　　日
              　  刑事第二十三庭審判長法　官  許永煌
　　　　　　　　　　　　　　　　　    法　官  吳定亞
　　　　　　　　　　　　　　　　　    法　官  黃美文
以上正本證明與原本無異。
不得再抗告。
                                　    書記官  彭威翔
中　　華　　民　　國　　110 　年　　3 　　月　　31　　日